臺灣雲林地方法院刑事判決
111年度金訴字第43號
公  訴  人  臺灣雲林地方檢察署檢察官
被      告  黃銥諠


上列被告因違反洗錢防制法等案件，經檢察官提起公訴（110年
度偵字第2255號），本院判決如下：
    主      文
戊○○共同犯洗錢防制法第十四條第一項之洗錢罪，處有期徒刑伍
月，併科罰金新臺幣貳萬元，罰金如易服勞役，以新臺幣壹仟元
折算壹日。又共同犯洗錢防制法第十四條第一項之洗錢罪，處有
期徒刑肆月，併科罰金新臺幣壹萬元，罰金如易服勞役，以新臺
幣壹仟元折算壹日。又共同犯洗錢防制法第十四條第一項之洗錢
罪，處有期徒刑參月，併科罰金新臺幣壹萬元，罰金如易服勞役
，以新臺幣壹仟元折算壹日。應執行有期徒刑柒月，併科罰金新
臺幣參萬元，罰金如易服勞役，以新臺幣壹仟元折算壹日。
未扣案之犯罪所得新臺幣貳萬伍仟元沒收之，於全部或一部不能
沒收或不宜執行沒收時，追徵其價額。
    事實及理由
壹、犯罪事實 　　
　　戊○○明知社會上詐欺案件層出不窮，依其工作、生活經驗，
    可預見無故徵求他人金融帳戶帳號、代為提領不明款項，極
    可能為詐欺成員遂行詐欺犯罪並避免檢警查緝之手段，亦能
    預見無故匯入帳戶內之金錢可能為詐欺犯罪之款項，如提領
    該些款項並交付給他人，不僅參與詐欺犯罪，且所領取款項
    之去向及所在將因此掩飾、隱匿，仍基於縱使因此參與詐欺
    犯罪及掩飾、隱匿不法款項仍不違背其本意之犯意聯絡，於
    民國108年10月間某日，透過不知情之友人許哲祐（另經臺
    灣雲林地方檢察署檢察官為不起訴處分）結識真實姓名年籍
    不詳、綽號「可樂」之成年男子(下稱「可樂」，無證據證
    明未滿18歲)，戊○○則依「可樂」之指示，提供其所申設之
    丁○○○帳號0000000-0000000號帳戶（下稱郵局帳戶）、合作
    金庫商業銀行前金分行帳號0000000000000號帳戶（下稱合
    庫帳戶，如未特別區分，與郵局帳戶合稱「本案帳戶」），
    並約定由戊○○提領本案帳戶內詐欺款項，及將所提領之詐欺
    款項交付給「可樂」後，可取得相關之報酬(詳下述）。約
    定既成後，先由「可樂」(無證據證明含戊○○之成員有3 人
    以上）以附表各編號所示之詐騙方式，詐騙附表各編號所示
    之對象，待附表各編號所示之對象於附表各編號所示之匯款
    時間，將附表各編號所示之金額分別匯入本案帳戶後，再由
    戊○○分別依「可樂」指示，於附表各編號所示之時間、地點
    ，提領詐欺所得之款項，復將款項交給「可樂」，以此方式
    隱匿及掩飾詐欺犯罪之犯罪所得，戊○○因而獲得新臺幣（下
    同）25,000元(起訴書誤載為20,000元)之報酬。嗣經附表各
    編號所示之對象察覺有異而報警處理，始循線查悉上情。　
    　
貳、程序部分
    刑事訴訟法第159 條之5 規定，被告以外之人於審判外之陳
    述，雖不符前4 條之規定，而經當事人於審判程序同意作為
    證據，法院審酌該言詞陳述或書面陳述作成時之情況，認為
    適當者，亦得為證據。當事人、代理人或辯護人於法院調查
    證據時，知有第159 條第1 項不得為證據之情形，而未於言
    詞辯論終結前聲明異議者，視為有前項之同意。本判決以下
    所引用之傳聞證據，檢察官、被告戊○○於審判程序中均同意
    作為證據使用，或知有傳聞證據之情形而未於言詞辯論終結
    前聲明異議，本院審酌該等陳述所取得過程並無瑕疵，且與
    本案相關之待證事實具有關連性，認適當作為證據，均具有
    證據能力。　　
參、認定犯罪事實所憑之證據及理由
一、上揭犯罪事實，業據被告供承不諱（偵卷第175頁、本院卷
    第129頁），核與證人許哲祐（偵卷第17至24頁、第239至24
    5頁、第267至269頁）、證人即告訴人乙○○（偵卷第53至59
    頁）、甲○○（偵卷第73至75頁）、丙○○（偵卷第85至88頁）
    之證述相符，並有下列事證在卷可查：
㈠、告訴人資料部分
　1.證人即告訴人乙○○：【即附表編號1】
　⑴告訴人乙○○之存款單、台北富邦銀行帳戶存摺封面及內頁各1
     份（偵卷第61頁、第65至67頁）。
　⑵新北市政府警察局汐止分局社后派出所受理詐騙帳戶通報警
    示簡便格式表、金融機構聯防機制通報單各1 份（偵卷第69
    至71頁）。
　2.證人即告訴人甲○○：【即附表編號2】
　⑴告訴人甲○○之郵政跨行匯款申請書1 份（偵卷第79頁）。
　⑵屏東縣政府警察局屏東分局大同派出所受理詐騙帳戶通報警
    示簡便格式表、金融機構聯防機制通報單各1 份（偵卷第80
    至83頁）。　
　3.證人即告訴人丙○○：【即附表編號3】
　⑴告訴人丙○○之通話紀錄截圖、郵政入戶匯款申請書各1 份（
    偵卷第89頁、第93頁）。　
　⑵臺南市政府警察局第五分局公園派出所受理詐騙帳戶通報警
    示簡便格式表1 份（偵卷第91頁）。
㈡、監視器畫面截圖1 份（偵卷第271至279頁）
  1.提領時間108年10月21日12時38分（偵卷第279頁）。
　2.提領時間108年10月22日14時57分、58分、59分、15時、15
    時1分（偵卷第273至277頁）。
　3.提領時間108年10月22日14時36分、37分（偵卷第271頁）。
㈢、本案使用相關帳戶部分
　1.被告所申設之中華郵政郵局帳號00000000000000號帳戶開戶
    資料及交易明細1份（偵卷第251至255頁）。　
　2.被告所申設之合庫商銀帳號0000000000000號帳戶開戶資料
    及交易明細1份（偵卷第291至293頁）。　
㈣、證人許哲祐提出自動櫃員機匯款翻拍照片、綽號「可樂」之
    成年男子照片及手機聯絡人資料各1份（偵卷第47至51頁）
    。
㈤、合作金庫商業銀行前金分行111年3月21日合金前金字第11100
    00930號檢附帳戶之交易明細1份（本院卷第35至37頁）。
㈥、中華郵政股份有限公司雲林郵局111年3月23日雲營字第11129
    00082號函檢附帳戶之交易明細1份（本院卷第39至42頁）。
㈦、本院金融帳戶開戶查詢系統銀行回應明細資料1 紙（本院卷
    第83頁）。
二、綜上，被告之任意性自白有上開證據予以補強，均應與事實
    相符，堪採為認定事實之依據。從而，本案事證明確，被告
    犯行堪以認定，均應依法論罪科刑。
肆、論罪科刑
一、洗錢防制法第2條第2款規定：「本法所稱洗錢，指下列行為
    ：二、掩飾或隱匿特定犯罪所得之本質、來源、去向、所在
    、所有權、處分權或其他權益者」，且依同法第3條第1款規
    定，前述「特定犯罪」，包含刑法第339條之罪在內。而洗
    錢防制法之制定，旨在防止藉由洗錢行為切斷特定犯罪不法
    所得之資金或財產與當初犯罪行為間之關聯性，避免以洗錢
    行為將不法所得轉換成為合法來源之資金或財產。是洗錢防
    制法洗錢罪之成立，僅須行為人主觀具有掩飾或隱匿其財產
    或利益來源與犯罪之關聯性，使其來源形式上合法化，以逃
    避國家追訴、處罰之犯罪意思。而客觀上具有掩飾或隱匿自
    己或他人因特定犯罪所得財產之本質、來源、去向、所在、
    所有權、處分權或其他權益，或移轉、變更特定犯罪所得之
    具體作為，足克相當。經查，被告將本案帳戶之帳號提供與
    「可樂」作為收受附表各編號所示之告訴人所匯款項之用，
    復將本案帳戶內之款項，以提領款項、交付與「可樂」之方
    式，使上開金錢流向難以追查，掩飾、隱匿上開犯罪所得之
    去向及所在，並使金錢來源形式上合法化，是被告所為，均
    屬洗錢防制法第2 條第2 款所定之情形，合於洗錢防制法第
    14條第1項之要件。
二、核被告就附表各編號所為，均有洗錢防制法第2 條第2 款所
    列洗錢行為，而均係犯洗錢防制法第14條第1 項之一般洗錢
    罪及刑法第339 條第1 項之詐欺取財罪。　　
三、共同正犯，係共同實行犯罪行為之人，在共同意思範圍內，
    各自分擔犯罪行為之一部，相互利用他人之行為，以達其犯
    罪之目的，其成立不以全體均參與實行犯罪構成要件之行為
    為要件，其行為分擔，亦不以每一階段皆有參與為必要，倘
    具有相互利用其行為之合同意思所為，仍應負共同正犯之責
    。又共同犯罪之意思不以在實行犯罪行為前成立者為限，若
    了解最初行為者之意思而於其實行犯罪之中途發生共同之意
    思而參與實行者，亦足成立；故對於發生共同犯意以前其他
    共同正犯所為之行為，苟有就既成之條件加以利用而繼續共
    同實行犯罪之意思，則該行為即在共同意思範圍以內，應共
    同負責（最高法院99年度台上字第1323號、98年度台上字第
    5286號判決意旨參照）。經查，被告雖未對附表各編號所示
    之告訴人施以詐術，然被告提供本案帳戶之帳號給「可樂」
    ，並依「可樂」指示提款、交付款項與「可樂」等行為，即
    實際分擔詐騙後取款之工作，與「可樂」分工擔任詐騙、提
    領款項等任務，具有相互利用之共同犯意，並各自分擔部分
    犯罪行為，應認被告與「可樂」就本案上開犯行均有犯意聯
    絡及行為分擔，應論以共同正犯。　
四、本件被告就附表編號2、3之部分，雖有數次提領詐欺款項之
    行為，然均係於密切接近之時、地實施，各侵害同一告訴人
    之財產法益，各行為之獨立性極為薄弱，且係出於同一詐欺
    取財之目的，依一般社會健全觀念，在時間差距上難以強行
    分開，應視為數個舉動之接續施行，合為包括之一行為予以
    評價，應均論以接續犯。又被告針對附表各編號之犯行，均
    係以一行為觸犯洗錢防制法第14條第1項之一般洗錢罪及刑
    法第339條第1 項之詐欺取財罪，應依想像競合之規定，均
    從一重論以洗錢防制法第14條第1項之一般洗錢罪。另被告
    就其所為之3 次一般洗錢犯行，犯意有別，行為互殊，應予
    分論併罰。　　　　　　
五、按洗錢防制法第16條第2 項規定，犯前2 條之罪，在偵查或
    審判中自白者，減輕其刑。查被告於偵查及本院審理時均自
    白本案參與之洗錢犯行（偵卷第175頁、本院卷第129頁），
    是被告所犯附表各編號之一般洗錢罪，均應依上開洗錢防制
    法第16條第2 項規定減輕其刑。　　
六、爰審酌被告素有使用金融帳戶之經驗，在政府及大眾媒體之
    廣泛宣導下，理應對於國內現今詐欺案件層出不窮之情形有
    所認知，竟率爾提供本案帳戶帳號給「可樂」作為犯罪工具
    ，並擔任取款、交付款項與「可樂」之工作，以隱匿及掩飾
    詐欺犯罪之犯罪所得，造成附表編號1至3所示之告訴人受有
    財產損害，且本案共獲有25,000元之報酬，實有不該。然念
    及被告犯後坦承犯行，態度尚佳，且被告於本案中擔任提供
    帳戶帳號、提款及交付款項之人，惡性較難與主要實施詐騙
    犯行之成員相比，且被告前無犯罪之前案紀錄，素行良好，
    有臺灣高等法院被告前案紀錄表附卷可考。再者，被告雖於
    本院審理時陳稱：我有調解意願，希望法院可以幫我安排調
    解庭等節(本院卷第132頁)，然就附表編號2所示之告訴人甲○○部分，被告未遵期出席本院調解庭，此有本院調解程序筆
    錄(不成立)在卷可參。另就附表編號1、3所示之告訴人乙○○
    、丙○○部分，其等均表示無調解意願等語，此有本院111年6
    月2日公務電話紀錄單2份(本院卷第139、141頁)存卷為證，
    是被告尚未與告訴人3人達成調解。兼衡被告自陳國中畢業
    ；已婚，育有2名未成年子女，其中1名子女10歲，另1名子
    女未滿1歲；家庭成員有配偶、子女；現於家中照顧子女，
    無收入等節（本院卷第131頁）。再徵諸檢察官、被告對本
    案刑度之意見等一切情狀，分別量處如主文所示之刑，並均
    諭知罰金如易服勞役之折算標準。復考量其犯罪時間密接性
    、手段、侵害法益程度等，定其應執行之刑如主文所示，並
    諭知罰金如易服勞役之折算標準。　　
伍、沒收部分
    按犯罪所得，屬於犯罪行為人者，沒收之，刑法第38條之1
    第1 項前段定有明文，且為貫徹不法利得之剝奪，不問原始
    不法所得能否沒收，若於全部或一部不能沒收或不宜執行沒
    收時，依刑法第38條之1 第3 項之規定，追徵其價額。經查
    ，被告於本院審理時陳稱其提領如附表各編號所示之詐欺款
    項，共獲得25,000元報酬等語(本院卷第127頁)，其屬被告
    之犯罪所得，應依刑法第38條之1 第1 項前段規定宣告沒收
    之，然未扣案，應適用同法第38條之1 第3 項規定，於全部
    或一部不能沒收或不宜執行沒收時，追徵其價額。　　　
據上論斷，應依刑事訴訟法第299 條第1項前段（依刑事判決精
簡原則，僅記載程序法條），判決如主文。
本案經檢察官己○○提起公訴，檢察官謝宏偉到庭執行職務。
中　　華　　民　　國　　111 　年　　7 　　月　　15　　日
                  刑事第七庭  審判長法  官  黃偉銘
　
                                    法  官  陳育良
　
                                    法  官  蕭孝如

以上正本證明與原本無異。
如不服本判決應於收受判決後 20 日內向本院提出上訴書狀，並
應敘述具體理由；其未敘述上訴理由者，應於上訴期間屆滿後20
 日內向本院補提理由書（均須按他造當事人之人數附繕本）。
「切勿逕送上級法院」。
                                    書記官  鄭庭羽
中　　華　　民　　國　　111 　年　　7 　　月　　15　　日


附錄本案論罪科刑法條全文：
中華民國刑法第339條
意圖為自己或第三人不法之所有，以詐術使人將本人或第三人之
物交付者，處5 年以下有期徒刑、拘役或科或併科50萬元以下罰
金。
以前項方法得財產上不法之利益或使第三人得之者，亦同。
前二項之未遂犯罰之。

洗錢防制法第2 條
本法所稱洗錢，指下列行為：
一、意圖掩飾或隱匿特定犯罪所得來源，或使他人逃避刑事追訴
    ，而移轉或變更特定犯罪所得。
二、掩飾或隱匿特定犯罪所得之本質、來源、去向、所在、所有
    權、處分權或其他權益者。
三、收受、持有或使用他人之特定犯罪所得。

洗錢防制法第14條
有第二條各款所列洗錢行為者，處7 年以下有期徒刑，併科新臺
幣5 百萬元以下罰金。
前項之未遂犯罰之。
前二項情形，不得科以超過其特定犯罪所定最重本刑之刑。

附表：詐欺成員詐騙及提領之過程
編號 對象 詐騙過程 匯入帳號 匯款時/地 匯款金額（新臺幣） 提領時間 提領地點 提領金額（不含手續費） １ （即起訴書附表編號１）            乙○○ （告訴人） 詐騙成員於108年10月16日中午12時許，撥打通訊軟體Line電話向乙○○佯稱係姪女「劉曉萱」，須借用款項云云，致乙○○信以為真而陷於錯誤，依指示臨櫃匯款。 戊○○之中華郵政帳戶（帳號00000000000000號）  108年10月21日上午11時42分/臺北市○○區○○○路○段000號之合作商銀大湖分行 39萬元 108年10月21日中午12時38分  雲林縣○○市○○路00號（中華郵政鎮北郵局） 39萬   ２ （即起訴書附表編號２） 甲○○ （告訴人） 詐騙成員於108年10月21日晚間7時27分許，撥打電話向甲○○佯稱係其公司之運輸商「黃皓瑜」，須借用款項云云，致甲○○信以為真而陷於錯誤，依指示臨櫃匯款。 戊○○之合庫商銀帳戶（帳號0000000000000號） 108年10月22日下午2時8分/屏東縣○○市○○路00○0號之中華郵政屏東頭前溪郵局 15萬元 108年10月22日下午2時57分 雲林縣○○市○○路0號（合庫商銀斗六分行） 3萬元       108年10月22日下午2時58分  3萬元       108年10月22日下午2時59分  3萬元       108年10月22日下午3時  3萬元       108年10月22日下午3時1分  3萬元 　３ （即起訴書附表編號３） 丙○○ （告訴人） 詐騙成員於108年10月21日下午4時30分許，撥打電話向丙○○佯稱係姪子「李俊德」，須借用款項云云，致丙○○信以為真而陷於錯誤，依指示臨櫃匯款。 戊○○之中華郵政帳戶（帳號00000000000000號）  108年10月22日下午2時 31分/臺南市○區○○路○段000號之中華郵政臺南小北郵局 10萬元 108年10月22日下午2時36分 雲林縣○○市○○路0號（中華郵政斗六西平路郵局）  6萬元       108年10月22日下午2時37分  4萬元